【裁判字號】    89,抗更(一),6
【裁判日期】    891124
【裁判案由】    訴訟救助
【裁判全文】
臺灣高等法院臺南分院民事裁定  八十九年度抗更(一)字第六號    Ｋ
      聲  請  人
      再審原告）  甲  ○  ○.
右聲請人因與相對人（再審被告）乙○○間請求土地所有權移轉事件再審之訴，聲請
訴訟救助事件，裁定後經最高法院第一次發回，本院更為裁定如左：
      主      文
聲請駁回。
聲請程序費用（包括發回前抗告費用）由聲請人負擔。
      理      由
一、本件聲請意旨略以：伊為退伍榮民本已無資力，經本案後更無資力支出訴訟費用
    ，由於系爭房地早經相對人為假扣押查封在案，致名譽、信用受影響而告貸無門
    且無殷實之友作保。再之，自民國八十八年十月起遭台灣士林地方法院執行命令
    扣押聲請人三分之一薪津，經濟上已起重大之變遷，爰請准予訴訟救助等語。
二、按當事人無資力支出訴訟費用者，固得聲請訴訟救助，然所謂無資力係指窘於生
    活，且缺乏經濟信用者而言，最高法院四十三年台抗字第一五二號著有判例可稽
    。又聲請訴訟救助，依民事訴訟法第一百零九條第二項、第二百八十四條之規定
    ，應提出能即時調查之證據，以釋明請求救助之事由，是法院調查聲請人是否無
    資力支出訴訟費用，專就聲請人提出之證據為之，如聲請人並未提出證據，或依
    其提出之證據，未能信其無資力支出訴訟費用之主張為真實，即應將其聲請駁回
    （最高法院二十六年度滬抗字第三十四號判例參照）。另當事人在前訴訟程序曾
    經繳納裁判費，於該訴訟程序確定後提起再審之訴時，如不能釋明其經濟確有重
    大變遷，不得遽為聲請訴訟救助，最高法院著有七十三年台抗字第一九八四號判
    例供參。
三、查本件聲請人因不服台灣台南地方法院八十八年度訴字第九號、本院八十八年度
    上字第一一七號民事確定判決提起再審之訴，並聲請訴訟救助。然查抗告人在前
    訴訟程序中，已於八十八年三月四日、同年六月十七日分別繳納本院八十八年度
    上字第一一七號、最高法院八十八年台上字第三０八九號民事事件之第二審、第
    三審上訴裁判費，有繳費收據二紙附於上開本院及最高法院民事卷可稽。是揆諸
    前開判例意旨，聲請人自應釋明其經濟確有重大變遷。聲請人雖主張其於前訴訟
    程序確定後，台灣高雄地方法院於八十八年十二月十七日以八十八年度促字第八
    三○一三號、第八三○一四號支付命令，命伊給付中國國際商業銀行股份有限公
    司台南分行共計五十二萬四千五百五十八元本息；而伊之信用卡二張又分遭中國
    信託銀行及匯豐銀行強制停卡處分，實已告貸無門；且伊育有十三歲、十六歲之
    一男一女，每月薪資僅餘一萬六千九百零四元生活甚為窘迫，顯見伊之經濟狀況
    確有重大變遷等情，固據提出薪資清單、存摺、銀行顧客資料、支付命令、支付
    命令聲明狀（見聲請人八十九年六月二十日抗告狀所附證物）為釋明。惟查聲請
    人於八十六年度薪資所得為五十萬四千八百七十六元、八十七年度之薪資所得為
    四十九萬六百六十九元、八十八年度之薪資所得為五十二萬九千一百四十五元，
    有財政部台灣南區國稅局台南市分局於八十九年四月二十六日以南區國稅南市徵
    字第八九０一三四六九號函檢附之八十六年度綜合所得稅結算申報書及核定書影
    本、財政部台灣省南區國稅局岡山稽徵所於八十九年四月二十八日以南區國稅岡
    山資字第八九００八五七九號函檢附之八十七年度綜合所得稅結算申報書影本及
    申報書影本及財政部台灣省南區國稅局岡山稽徵所於八十九年十月三十一日以南
    區國稅岡山徵字第八九０二０六五一號函檢附之八十八年度綜合所得稅申報書影
    本在卷可稽。又聲請人現任職台北市士林區公所辦事員，其薪津為每月四萬八千
    零九十五元（包括薪俸二萬九千六百零五元、專業加給一萬七千二百九十元、交
    通費一千二百元）乙節，有台北市士林區公所八十九年十一月六日北市人字第八
    九二二七二七五００號函在卷可按。則以月薪四萬八千零九十五元計，其年薪高
    達五十七萬七千百四十元（尚未包括年終金、考績金），是聲請人之薪資收
    入不但未減少反而有增加情事。至聲請人主張其薪資遭扣押三分之一，每月僅餘
    一萬六千九百零四元乙節，經本院向聲請人服務之台北市士林區公所查詢之結果
    獲覆，至八十九年九月止，已實際完成扣款作業，已無債權尚未扣取等情，有該
    公所前揭函在卷可憑，是尚難認聲請人之經濟確有重大變遷，致窘於生活，而無
    資力支出訴訟費用。則揆諸首揭說明，本件聲請訴訟救助，非有理由，應予駁回
    。
四、據上論結，本件聲請無理由，爰依民事訴訟法第九十五條、第七十八條，裁定如
    主文。
中      華      民      國    八十九    年    十一    月      二十四    日
                                    臺灣高等法院臺南分院民事第二庭
~B1審判長法官  吳    志    誠
~B2      法官  葉    居    正
~B3      法官  李    素    靖
右為正本係照原本作成。
如對本裁定抗告，須於裁定送達後五日內向本院提出抗告狀，並應繳納抗告費新台幣
四十五元。
中      華      民      國    八十九    年    十一    月      二十七    日
~B法院書記官  林    鈴    香


司法院資訊處製作；財團法人民間司法改革基金會備份。
